【裁判字號】    90,簡上,7
【裁判日期】    900411
【裁判案由】    給付票款
【裁判全文】
臺灣新竹地方法院民事判決  九十年度簡上字第七號
    上  訴  人  乙○○
                        身分證.
    訴訟代理人  黃順坑  住同右.
    被上訴  人  甲○○  住新竹.
                        身分證.
右當事人間請求給付票款事件，上訴人對於中華民國八十九年十二月十三日本院竹東
簡易庭八十九年度竹東簡字第一二九號第一審判決，提起上訴，本院判決如左：
    主    文
上訴駁回。
第二審訴訟費用由上訴人負擔。
    事    實
甲、上訴人方面：
  一、聲明：
    （一）原判決不利於上訴人之部分廢棄。
    （二）右開廢棄部分駁回被上訴人第一審之訴。
  二、陳述：除與原判決記載相同者，茲予引用外，補稱：
    （一）按本件支票債務乃為上訴人之父黃順坑與被上訴人間之債務糾紛，上訴人
          在原審已表明，原審依票據法第十三條前段之規定，予以認定該支票為無
          因證券遽予判決，而忽視該法第十三條後段「但持票人取得之票據出於惡
          意者不在此限」之規定，原審未加斟酌，顯有不妥之處。
    （二）於民國八十八年間，因被上訴人向新竹縣議會爭取小型工程款新台幣（下
          同）二十五萬元，被上訴人自己所有之土地（竹東鎮瑞峰里）因雨山崩，
          為防繼續山崩，須在路邊做駁坎，被上訴人即找上訴人之父幫其施工，由
          被上訴人指定施工地點，估算工程款約需四十餘萬元，因施工期間需發放
          工資及購買材料等需款週轉，被上訴人答應先行支付三十二萬元，並要上
          訴人之父開具本件支票作為抵押，並言明在小型工程款未領到時，該支票
          絕不提示，俟小型工程款取得後予以抵扣，詎工程完工後，經向縣議會申
          請小型工程款，嗣因主管機關依程序不合而不同意驗收發款，致發生該支
          票未能兌現之情形，上訴人之父經多次向被上訴人要回該支票未果，被上
          訴人非但未將該支票返還，反而將該支票提示，上訴人之父當不甘受損未
          予存款，致該支票遭退票實為無奈之舉。而該議員小型工程款二十五萬元
          ，被上訴人理應繼續爭取俾以解決該支票不能兌現之責任，豈料被上訴人
          反而將該小型工程款另覓地點施工（瑞峰里四鄰八八號駁坎工程），因此
          上訴人前所施工之工程款四十餘萬元，理應由被上訴人支付。
    （三）綜上所述，被上訴人取得該支票應屬惡意取得，當不得向銀行提示，而其
          退票原應屬因果關係，上訴人當拒絕付款。為此，依法提起上訴，請求將
          原判決不利於上訴人之部分廢棄，且廢棄部分駁回被上訴人第一審之訴。
  三、證據：提出設計平面圖乙件及照片六張為證。
乙、被上訴人方面：
  一、聲明：如主文所示。
  二、陳述：除與原判決記載相同者，茲予引用外，補稱：
    （一）緣上訴人之父親黃順坑前曾向其借錢，而持上訴人之支票向其調現，後來
          遭退票，該支票已被上訴人父親拿回去，該支票後來是當作工程款。之後
          上訴人父親又持本件支票向其調現，而迄未還款。
  三、證據：援用第一審所提出之證據。
    理    由
一、被上訴人於原審起訴主張其執有上訴人簽發，發票日為八十八年八月二十七日，
    票面金額為三十二萬元，付款人為彰化商業銀竹東分行，票號為ＡＮ00000
    00號之支票（以下簡稱系爭支票）乙紙，系爭支票係上訴人之父黃順坑持之向
    其借款，詎其於八十八年十一月十九日向付款人提示，竟遭退票，爰依票據之法
    律關訴請被告給付三十二萬元及自八十八年十一月二十九日起至清償日止，按年
    息百分之八點八計算之利息等情；上訴人則以系爭支票乃八十八年間，其父即訴
    外人黃順坑為被上訴人施作工程，當時因購買材料需款周轉，故被上訴人先行支
    付三十二萬元，而要求其父開立系爭支票作為抵押，並言明俟被上訴人向議會申
    請工程款取得後予以抵扣，詎工程完工後，因主管機關依程序不合而不同意驗收
    發款，致發生該支票未能兌現之情形，上訴人之父多次向被上訴人要回該支票未
    果，是上訴人父前所施作之工程計工程款約為四十多萬元，理應由被上訴人支付
    ，被上訴人取系爭支票應屬惡意等語，資為抗辯。
二、被上訴人主張其執有被告簽發之系爭支票，詎其於八十八年十一月十九日向付款
    人提示，竟因存款不足而遭退票之事實，業據其提出支票乙紙及退票理由單二紙
    為證，復為被告所不爭執，自堪信為真實。
三、按票據債務人不得以自己與發票人或執票人之前手間所存抗辯之事由對抗執票人
    。但執票人取得票據出於惡意者，不在此限。票據法第十三條定有明文。而票據
    行為為不要因行為，即不以給付之原因為要素而得成立之行為，凡簽名於票據之
    人，不問原因如何，均須依票上所載文義負責，除執票人取得票據係出於惡意或
    詐欺者外，發票人不得以自己與執票人前手所存抗辯之事由，對抗執票人，最高
    法院四十九年台上字第六七八號判例參照。此即票據法上所謂之惡意抗辯，蓋票
    據為流通證券，為保護善意執票人，故對票據抗辯加以限制，是惡意抗辯僅得對
    惡意之票據取得人主張之；而惡意，係指執票人明知票據債務人對於發票人或執
    票人前手間，有抗辯事由存在而言，又執票人有無惡意，應以其取得票據時為決
    定之標準，並應由票據債務人對執票人之惡意負舉證責任。查本件上訴人對其同
    意訴外人即其父黃順坑以其名義開立系爭支票，並加以使用乙節，並不爭執；雖
    其辯稱系爭支票係其父親黃順坑因工程款而交予被上訴人作為質押，惟其後被上
    訴人並未順利請得工程款，故被上訴人應將系爭支票返還予其父親黃順坑，被上
    訴人取得系爭支票係屬惡意等語，固據其提出鎮公所設計平面圖乙份及照片六張
    為證，然審究上訴人所提出之抗辯事由，乃係他人與被上訴人即執票人間所存事
    由，姑不論被上訴人即執票人是否出於惡意取得系爭支票，上訴人所執之前開抗
    辯事由，要非屬其與被上訴人之前手間所存可得對抗被上訴人之抗辯事由，揆諸
    前開說明，上訴人以前開情詞置辯，自不足為其得拒絕履行系爭票據債務之論據
    。
四、次按發票人應照支票文義擔保支票之支付；執票人向支票債務人行使追索權時，
    得請求自為付款提示日起之利息，如無約定利率，依年利六釐計算；票據法第一
    百二十六條、第一百三十三條分別定有明文。是上訴人既不否認系爭支票之真正
    ，又無可對抗執票人而得拒絕履行票據債務之正當事由，其自應對執票人即被上
    訴人負票據上之責任。從而，被上訴人依法請求上訴人給付系爭支票票款三十二
    萬元，自無不合；至被上訴人併請求按其向農會貸款之利率即年息百分之八點八
    計算之利息，然其並未對與上訴人有此利息之約定，舉證以實其說，故其請求系
    爭支票票款之利息以年息百分之六計算範圍內，洵屬有據，應予准許，逾此部分
    之請求，則無理由，應予駁回。又本件係命清償票據上之債務之判決，應依職權
    宣告假執行，民事訴訟法第三百八十九條第一項第四款定有明文。故原審判命上
    訴人應給付被上訴人三十二萬元及自八十八年十一月二十九日起至清償日止，按
    年息百分六計算之利息，並依職權宣告假執行，於法並無違誤。上訴意旨指摘原
    判決不當，求予廢棄改判，為無理由，應予駁回其上訴。
五、結論：本件上訴為無理由，依民事訴訟法第四百三十六條之一第三項、第四百四
    十九條第一項、第七十八條，判決如主文
中      華      民      國     九十      年      四      月     十一    日
                                  臺灣新竹地方法院民事第一庭
~B審判長法官  陳國成
~B法      官  鄭政宗
~B法      官  王鳳儀
右為正本，係照原本作成。
本判決不得上訴。
~B法院書記官  彭連喜
中      華      民      國    九十      年      四      月      十三    日


司法院資訊處製作；財團法人民間司法改革基金會備份。
